臺灣臺中地方法院刑事判決
110年度易字第1984號
公  訴  人  臺灣臺中地方檢察署檢察官
被      告  謝汯凱



上列被告因詐欺等案件，經檢察官提起公訴（110年度偵緝字第1
031、1032號及110年度偵字第22072號），被告於本院準備程序
中就被訴事實為有罪之陳述，本院合議庭裁定由受命法官獨任行
簡式審判程序，判決如下：
    主    文
謝汯凱犯一般洗錢罪，處有期徒刑貳月，併科罰金新臺幣壹萬元
，罰金如易服勞役，以新臺幣壹仟元折算壹日。又犯一般洗錢罪
，處有期徒刑貳月，併科罰金新臺幣壹萬伍仟元，罰金如易服勞
役，以新臺幣壹仟元折算壹日。又犯一般洗錢罪，處有期徒刑參
月，併科罰金新臺幣壹萬元，罰金如易服勞役，以新臺幣壹仟元
折算壹日。有期徒刑部分應執行有期徒刑伍月；罰金部分應執行
罰金新臺幣貳萬元，如易服勞役，以新臺幣壹仟元折算壹日。
未扣案之iphoneXS手機壹支(含門號0000000000號SIM卡一枚)，
及未扣案之犯罪所得新臺幣三萬六千元，均沒收，於全部或一部
不能沒收或不宜執行沒收時，均追徵其價額。
    犯罪事實及理由
一、程序部分：
　　本件被告謝汯凱（下稱被告）所犯為死刑、無期徒刑、最輕
    本刑為三年以上有期徒刑以外之詐欺及一般洗錢等案件，且
    非高等法院管轄第一審之案件，且被告於本院行準備程序中
    就被訴事實為有罪之陳述後，且聽取當事人之意見後，經本
    院合議庭裁定由受命法官獨任行簡式審判程序，此刑事訴訟
    法第273條之1第1項已定有規定。又簡式審判程序之證據調
    查，不受刑事訴訟法第159條第1項、第161條之2、第161條
    之3、第163條之1及第164條至第170條規定之限制，刑事訴
    訟法第273條之2亦有明文，合先敘明。
二、本件除下列補充或更正外，其餘犯罪事實及證據均引用如附
    件檢察官起訴書所載。
　㈠事實部分：起訴書犯罪事實所載「智慧型手機」部分，均應
    更正為「iphoneXS手機1支(含門號0000000000號SIM卡1枚)
    。
　㈡證據部分：補充被告於本院準備程序及審理中之自白。
三、論罪科刑：
  ㈠核被告前揭所為，均係犯刑法第339條第1項之詐欺取財罪及
    洗錢防制法第14條第1項之一般洗錢罪。檢察官起訴書雖均
    漏未起訴洗錢罪罪，惟此部分與已起訴之詐欺取財罪間，具
    有裁判上一罪之想像競合犯關係，為起訴效力所及，基於審
    判不可分原則，本院自得一併審理，且本院當庭告知被告另
    有上開洗錢罪規定之適用，並命其一併辯論，而被告於本院
    亦坦承認罪在卷，程序上，已足保障其等訴訟上權利。
  ㈡被告利用不知情之邱奕成自己或經由邱奕成借用廖思婷之帳
    戶提領出詐騙所得之款項，上開各次犯罪，均為間接正犯。
    被告於密接時間內，持續詐騙及提領告訴人謝俞玟被詐騙之
    匯款，侵害同一告訴人謝俞玟之財產法益，各次行為之獨立
    性極為薄弱，依一般社會健全觀念，實難以強行分開，在刑
    法評價上，宜認包括上一行為，為接續犯（最高法院107年
    度台上字第3093號判決意旨參照）。
  ㈢想像競合犯：
    被告前揭各次詐欺及洗錢之犯行，於實行犯罪過程中，有行
    為局部同一，係一行為觸犯詐欺取財及洗錢等罪，為想像競
    合犯，依刑法第55條規定，均從一重之洗錢罪論斷。
  ㈣按想像競合犯之處斷刑，本質上係「刑之合併」。其所謂從
    一重處斷，乃將想像競合犯組成之評價上數罪，合併為科刑
    一罪，其所對應之刑罰，亦合併其評價上數罪之數法定刑，
    而為一個處斷刑。易言之，想像競合犯侵害數法益者皆成立
    犯罪，論罪時必須輕、重罪併舉論述，同時宣告所犯各罪名
    ，包括各罪有無加重、減免其刑之情形，亦應說明論列，量
    刑時併衡酌輕罪部分量刑事由，評價始為充足，然後依刑法
    第55條前段規定「從一重處斷」，非謂對於其餘各罪可置而
    不論。因此，法院決定處斷刑時，雖以其中最重罪名之法定
    刑作為裁量準據，惟於裁量其輕重時，仍應將輕罪合併評價
    在內（最高法院108年度台上字第4405、4408號判決意旨參
    照）。依洗錢防制法第16條第2項規定「犯前二條之罪，在
    偵查或審判中自白者，減輕其刑。」，被告對於本案各次洗
    錢全部犯行，均於偵查及本院審理中自白犯罪，應均予減輕
    其刑。
  ㈤爰應以行為人之責任為基礎，審酌被告假借出售財物，而騙
    取他人匯款，並借用他人金融帳戶，漂白不法所得，藉以隱
    藏其犯罪所得之來源、去向，造成檢警查緝困難，所為殊為
    不當，自應予非難；兼衡告訴人之損害程度，並衡以被告於
    偵審中均自白犯行之犯後態度，及被告自述：高中肄業，之
    前沒有工作，未婚，家庭經濟狀況勉持等語（本院卷第182
    頁），更考量其犯罪之動機、目的、手段等一切情狀，各量
    處如主文所示之刑。本院並審酌其犯罪之期間、手段方式、
    違反法義務目的與程度、對被告懲戒與教化預期效用及比例
    原則，就有期徒刑及罰金刑部分，分別定如主文所示應執行
    之刑。
四、沒收部分
  ㈠被告以所有iphoneXS手機1支(含門號0000000000號SIM卡1枚)
    ，供其作為本案犯罪所用，業據被告供認明確(見本院第167
    頁)，是認該手機(含門號SIM卡)，係被告所有供本案犯罪之
    使用，雖未扣押，仍應依刑法第38條第2項前段規定，宣告
    沒收，於全部或一部不能沒收或不宜執行沒收時，依同法條
    第4項規定，追徵其價額。
  ㈡次者，被告因各次犯罪領得詐欺款項，共3萬6千元，業據被
    告供述明確，並未扣案，實際上也未償還告訴人，應依刑法
    第38條第1項前段規定，宣告沒收，於全部或一部不能沒收
    或不宜執行沒收時，依同法條第3項規定，追徵其價額。
五、據上論斷，依刑事訴訟法第273條之1第1項、第299條第1項
    前段、第310條之2、第454條，洗錢防制法第14條第1項、第
    16條第2項，刑法第11條、第339條第1項、第55條、第42條
    第3項前段、第51條第5款、第6款、第38條第2項前段、第4
    項、第38條之1第1項前段、第3項，刑法施行法第1條之1第1
    項，判決如主文。
六、如不服本判決，應於本判決送達之日起20日內，以書狀敘述
    具體理由，向本院提出上訴（應附繕本）。
本案經檢察官廖志祥提起公訴，檢察官黃芝瑋到庭執行職務。
中　　華　　民　　國　　110 　年　　12　　月　　23　　日
                  刑事第一庭    法　官　張德寬
以上正本證明與原本無異。
如不服本判決應於收受送達後20日內向本院提出上訴書狀，並應
敘述具體理由；其未敘述上訴之理由者，應於上訴期間屆滿後20
日內向本院補提理由書（均須按他造當事人之人數附繕本）「切
勿逕送上級法院」。
告訴人或被害人如不服判決，應備理由具狀向檢察官請求上訴，上訴期間之計算，以檢察官收受判決正本之日起算。　　　　                                  書記官　黃麗靜
中　　華　　民　　國　　110 　年　　12　　月　　23　　日
附錄本案論罪科刑法條全文：
中華民國刑法第339條
意圖為自己或第三人不法之所有，以詐術使人將本人或第三人之
物交付者，處5年以下有期徒刑、拘役或科或併科50萬元以下罰
金。
以前項方法得財產上不法之利益或使第三人得之者，亦同。
前二項之未遂犯罰之。

洗錢防制法第14條
有第二條各款所列洗錢行為者，處7年以下有期徒刑，併科新臺
幣5百萬元以下罰金。
前項之未遂犯罰之。
前二項情形，不得科以超過其特定犯罪所定最重本刑之刑。

附件：
臺灣臺中地方檢察署檢察官起訴書　　
                                   110年度偵緝字第1031號
                                   110年度偵字第22072號
                                   110年度偵緝字第1032號
被　　　告　謝汯凱　男　21歲（民國00年00月00日生）　　　　　　　　　　　住嘉義縣○○鄉○○村○○街00巷00號
　　　　  　　　　　居高雄市○○區○○路000號　　　　　　  
    　　　　　　國民身分證統一編號：Z000000000號
上列被告因詐欺案件，業經偵查終結，認應該提起公訴，茲將犯
罪事實及證據並所犯法條分敘如下：
　　犯罪事實
一、謝汯凱因缺錢花用，竟意圖為自己不法之所有，基於詐欺取
    財之犯意，以朋友要匯款給自己，但自己金融卡無法使用等
    理由，向邱奕成(涉犯詐欺部分，另為不起訴處分)借得下列
    帳戶或提款卡後，再為以下犯行：
  ㈠謝汯凱於民國109年5月23日下午10時12分許，在臺中市某處
    ，利用智慧型手機連結網際網路後，以帳號「fort_109」登
    入社群網站「Instagram」（下稱IG）以IG之聊天功能向戴
    姿瑜佯稱願意以新臺幣（下同）4000元及運費60元之價格出
    售價值9900元之蘋果廠牌藍芽音響，致戴姿瑜陷於錯誤，於
    同年5月24日下午1時43分許，依謝汯凱指示將4060元以網路
    轉帳方式匯款至不知情邱奕成之新光商業銀行帳號000-0000
    000000000號帳戶（下稱本案新光銀行帳戶），謝汯凱再以
    上揭理由向邱奕成借得本案新光銀行帳戶提款卡後，提領上
    揭款項，嗣因戴姿瑜遲遲未收到上揭藍芽音響，始發覺受騙
    。
  ㈡謝汯凱於109年5月26日下午7時42分許，在臺中市某處，利用
    智慧型手機連結網際網路後，以帳號「2019.11.twenty_two
    」登入IG，並利用IG聊天功能向謝俞玟佯稱願意以3000元出
    售臉部保養品等語，致謝俞玟陷於錯誤，於同日23時25分許
    ，依謝汯凱指示將3000元匯款至不知情邱奕成之合作金庫商
    業銀行帳號000-0000000000000號帳戶（下稱本案合作金庫
    銀行帳戶），謝汯凱再以上揭理由央求邱奕成，不知情之邱
    奕成遂依照謝汯凱指示前往臺中市○○區○○路000號統一超商
    提領上揭3000元後交付謝汯凱。謝汯凱竟接續向謝俞玟誆稱
    因寄出上揭保養品時，誤將4000元紅包放入所寄出之包裹內
    等語，致謝俞玟陷於錯誤，於同年6月2日13時49分許，再依
    謝汯凱指示將4000元匯款至邱奕成向不知情廖思婷(涉犯詐
    欺部分，另為不起訴處分)所借得中國信託商業銀行帳號000
    -000000000000號帳戶（下稱本案中國信託銀行帳戶），謝
    汯凱再以上揭理由央求邱奕成提領上揭4000元款項，嗣因謝
    俞玟遲遲未收到上揭保養品，始發覺受騙。
  ㈢謝汯凱於109年11月17日下午5時34分許，在臺中市某處，利
    用智慧型手機連接網際網路後，以暱稱「H」登入通訊軟體L
    INE群組，向群組內成員林旆齊佯稱可以優惠價格購買蘋果
    廠牌手機2支等語，致林旆齊陷於錯誤，於同年11月17日晚
    上8時20分許，於臺中市○○區○○路000號全家超商將2萬5000
    元交予謝汯凱，嗣因林旆齊遲遲未收到手機且謝汯凱亦失聯
    ，始發覺受騙。
二、案經戴姿瑜、謝俞玟訴由苗栗縣警察局頭份分局、林旆齊訴
    由臺中市政府警察局太平分局報告偵辦。
　　證據並所犯法條
一、上揭犯罪事實，業據被告謝汯凱於偵查中坦承不諱，核與證
    人即告訴人戴姿瑜、謝俞玟及林旆齊於警詢指訴及證述情節
    相符，並經證人邱奕成、廖思婷供證屬實，且有員警職務報
    告、內政部警政署反詐騙諮詢專線紀錄表、臺南市政府警察
    局第六分局大林派出所受理刑事案件報案三聯單、受理各類
    案件紀錄表、受理詐騙帳戶通報警示簡便格式表、金融機構
    聯防機制通報單、被告謝汯凱與告訴人謝俞玟IG對話內容擷
    圖照片、本案合作金庫銀行、中國信託銀行、新光銀行帳戶
    交易明細表、告訴人於超商拍攝被告謝汯凱之照片、被告謝
    汯凱與告訴人林旆齊LINE對話內容擷圖照片、被告謝汯凱與
    證人邱奕成LINE對話擷圖照片等在卷可資佐證，足認被告自
    白與事實相符，其犯嫌洵堪認定。
二、核被告謝汯凱所為，係犯刑法第339條第1項詐欺取財罪嫌。
    被告所犯3次詐欺取財犯行，犯意各別，請分論併罰。被告
    本案之犯罪所得3萬6000元，請依刑法第38條之1第1項規定
    宣告沒收，如全部或一部不能沒收時，請依同條第3項規定，
    宣告追徵其價額。
三、依刑事訴訟法第251條第1項提起公訴。
　此　致
臺灣臺中地方法院
中　　華　　民　　國　 110　　年　　8 　　月　　6 　　日
　　　　　　　　　　　　　  　檢  察  官  廖志祥
本件正本證明與原本無異
中　　華　　民　　國　 110　　年　　8 　　月　　17　　日
                              書  記  官  邱麗櫻